【裁判字號】    99,訴,1902
【裁判日期】    991202
【裁判案由】    公司董事變更登記
【裁判全文】
臺灣板橋地方法院民事裁定              99年度訴字第1902號
聲  請  人  楊崑山
代  理  人  吳欣穎
上列聲請人因與相對人福方汽車工業股份有限公司間請求公司董
事變更登記事件，聲請選任特別代理人，本院裁定如下：
    主  文
選任吳瑞生（男，民國○○年○○月○○日生，身分證統一編號：Ｚ000
000000號，住臺中市○○區○○路132 號17樓之5 ）於原告楊崑
山對被告福方汽車工業股份有限公司（設臺北縣三重市○○○街
248 號，營利事業統一編號：00000000號）請求公司董事變更登
記事件（本院99年度訴字第1902號），為被告福方汽車工業股份
有限公司之特別代理人。
    理  由
一、按對於無訴訟能力人為訴訟行為，因其無法定代理人，或其
    法定代理人不能行代理權，恐致久延而受損害者，得聲請受
    訴法院之審判長，選任特別代理人，民事訴訟法第51條第1
    項定有明文。次按公司與董事間訴訟，除法律另有規定外，
    由監察人代表公司，股東會亦得另選代表公司為訴訟之人，
    公司法第213 條亦定有明文。
二、本件聲請人聲請意旨略以：緣聲請人為相對人福方汽車工業
    股份有限公司（下稱福方公司）之董事，並起訴請求相對人
    福方公司辦理公司董事變更登記之訴，而依公司法第213 條
    之規定，原應由相對人福方公司之監察人即第三人吳瑞生代
    表該公司應訴，惟第三人吳瑞生業已辭去其監察人職務，復
    未能由全體股東選任或相互推選有行為能力之人代表公司，
    本件訴訟恐有久延致生損害之虞，自有選任代別代理人之必
    要，爰聲請選任原監察人即第三人吳瑞生為相對人福方公司
    之特別代理人等語。
三、經查，本件聲請人主張其已於民國94年9 月間向相對人福方
    公司辭去董事職務，惟相對人福方公司竟未向主管機關辦理
    董事變更登記，故向相對人福方公司起訴請求辦理公司董事
    變更登記，核其性質應屬公司與董事間之訴訟，揆諸前揭規
    定，自應由相對人福方公司之監察人代表公司應訴。而相對
    人福方公司之監察人即第三人吳瑞生已於95年9 月5 日、9
    月13日分別以三重中山路郵局第1310號、第1371號存證信函
    向相對人福方公司表示辭去其監察人職務，且相對人福方公
    司現已暫停營業等情，業據本院依職權調閱相對人福方公司
    登記資料案卷查明屬實。是聲請人主張除監察人辭任外，相
    對人福方公司亦因停業而未能由股東會選任代表公司為訴訟
    之人，現已處於無法定代理人為訴訟行為之情形，恐將致本
    件訴訟久延而受損害，故聲請人聲請為相對人福方公司選任
    特別代理人等語，於法即亦無不合，應予准許。茲因第三人
    吳瑞生前既已擔任相對人福方公司之監察人乙職，對於相對
    人福方公司之事務及運作應知之甚稔，其擔任相對人福方公
    司之特別代理人應無不利相對人福方公司之虞，是本院審酌
    上情，認本件應以第三人吳瑞生為相對人福方公司之特別代
    理人代表相對人福方公司於本件訴訟中為訴訟行為。
四、爰依民事訴訟法第51條第1 項，裁定如主文。
中    華    民    國    99    年    12    月    2     日
                  民事第一庭法  官  黃若美
以上正本證明與原本無異。
本裁定不得抗告。
中    華    民    國    99    年    12    月    2     日
                            書記官  高偉庭

司法院資訊處製作；財團法人民間司法改革基金會備份。
